【裁判字號】    92,上易,555
【裁判日期】    921021
【裁判案由】    損害賠償
【裁判全文】
臺灣高等法院民事判決                            九十二年度上易字第五五五號
    上  訴  人  甲○○
    被上 訴 人  乙○○
當事人間請求損害賠償事件，上訴人對於中華民國九十二年三月三十一日臺灣桃園地
方法院九十一年度訴字第二二二七號第一審判決提起上訴，本院於九十二年十月七日
言詞辯論終結，判決如下：
    主      文
上訴駁回。
第二審訴訟費用由上訴人負擔。
    事實及理由
一、上訴人起訴主張伊長年患有憂慮症合併有強迫症之症狀，惟此症狀並非醫學上所
    謂患有「精神病」之情況。被上訴人身為上訴人二姊，不加體恤上訴人病症，竟
    於九十一年九月二日晚間七時四十五分許，在桃園縣八德市○○路八二五號二樓
    ，無故辱罵上訴人並稱：「你給我回去」，上訴人不予理會，被上訴人乃將二樓
    茶几大力推向上訴人，導致上訴人左腿膝蓋內側嚴重瘀傷三×九公分，而後被上
    訴人又往上訴人臉上吐口水，因上訴人尊嚴嚴重受辱，隱忍不住，乃起身打了被
    上訴人一巴掌，被上訴人復以拳腳相向，致上訴人右上臂遭抓傷及瘀傷一×三公
    分，右肩部遭抓傷約四公分，背部瘀傷約二×二公分；嗣被上訴人向桃園縣八德
    派出所及一一九消防隊謊報上訴人患有精神躁鬱症，致上訴人在左鄰右舍四、五
    十人面前顏面盡失，人格尊嚴及名譽嚴重受損；另證人張浙祥警員之證述有所偏
    頗且帶有主觀色彩，非客觀性之事實陳述而與實際情形不符，且伊到達現場處理
    時，早已被毆打完畢，自無法目擊上訴人被毆打及被傷害情事；又上訴人前揭受
    傷部位均位於衣服包裹之身體內部，顯然無法從外觀上以肉眼即可看出。被上訴
    人所為，顯然侵害上訴人之身體健康及自由人格權法益，爰依據侵權行為法律關
    係請求被上訴人賠償上訴人所受損害等語。並聲明(一)原判決廢棄。(二)被上訴人應
    給付上訴人新台幣（下同）六十萬零四百一十七元，及自起訴狀繕本送達翌日起
    至清償日止，按年息百分之五計算之利息。
二、被上訴人則以伊並未辱罵及毆打上訴人，係上訴人告知始知其罹患憂鬱症，因伊
    等母親遭上訴人騷擾致無法入睡，乃與上訴人溝通請其離去，上訴人打伊三、四
    次，知其有病在身故未還手而跌倒在地，故伊大哥及大嫂打電話通知警察，而後
    員警又聯絡消防人員前來，非伊等找消防人員前來等語資為抗辯。並聲明上訴駁
    回。
三、按民事訴訟法第二百七十七條前段規定：「當事人主張有利於己之事實者，就其
    事實有舉證之責任。」；又所謂舉證責任者，乃特定法律效果之發生或不發生所
    必要之事實存在與否不明之場合，當事人之一造因此事實不明，將受不利益之判
    斷，乃必須就該事實提出有關證據，使法院信其當事人所提出供法院認定事實之
    證據，雖不以直接證據為限，間接證據亦包括在內，然無論直接或間接證據，其
    為訴訟上之證明，必須於通常一般之人均不致有所懷疑，得確信其為真實之程度
    者，始得據為提出該證據之一造之有利認定。倘其證明尚未達到此一程度，而有
    其他合理之懷疑存在時，提出該證據之一造若就此合理懷疑事項，未能為必要之
    說明者，仍不能遽為提出該證據之一造之有利認定，最高法院四十八年度臺上字
    第八八七號判例可資參照。
四、上訴人主張遭被上訴人無故辱罵及不法傷害行為，致受有左腿膝蓋內側嚴重瘀傷
    三×九公分，右上臂遭抓傷及瘀傷一×三公分，右肩部遭抓傷約四公分，背部瘀
    傷約二×二公分，另向桃園縣八德派出所及一一九消防隊謊報上訴人患有精神躁
    鬱症，致上訴人在左鄰右舍四、五十人面前顏面盡失，人格尊嚴及名譽嚴重受損
    等情，固據其提出診斷證明書影本、照片、醫療費用收據影本（見原審卷第五至
    八頁）為證，然為被上訴人所否認，並以前詞置辯。經查：
  (一)被上訴人主張上訴人有病在身，無故騷擾伊母致無法入睡，因而與上訴人溝通請
    其離去，上訴人打伊三、四次，知其有病在身故未還手而跌倒在地，故伊大哥及
    大嫂打電話通知警察，而後員警又聯絡消防人員前來，因上訴人亂摔東西，怕上
    訴人傷到自己，故警察來時有告訴警察此等情況，而未辱罵上訴人等語，經核與
    證人即兩造之兄陳明通於原審到庭證稱：當時看到上訴人在摔桌子，又把被上訴
    人推倒在地三次，是被上訴人要伊去報警，警員到場後上訴人仍然摔傢俱，．．
    ，一一九是警察叫來的等語（見原審卷第五八頁），而證人即當日到場處理之桃
    園縣警察局八德分局廣興派出所警員張浙祥於原審到庭證稱：兩造間有口頭上爭
    吵，上訴人把客廳桌椅都打翻了情緒上有失控，．．，後來伊通知派出所請消防
    隊來，並非被上訴人報案，當時門口都沒有人，並沒有四、五十人在現場之狀況
    等語（見原審卷第七五頁），證人即當日到場處理之桃園縣政府消防局八德消防
    分隊隊員林文瑞、朱弘益於本院亦均到庭證稱：伊等到現場是看到現場有爭吵；
    是警員通知伊等去現場的，接到報告是精神異常情形等語（見本院卷第四○、四
    一頁）屬實，核與上訴人復自承長年患有憂慮症合併有強迫症之症狀，長期診治
    迄今，並有診斷證明書及病歷摘要影本（見原審卷第二二至二八頁）在卷足參相
    符，則被上訴人主張因上訴人有精神疾病在身，為免傷及自己及上訴人，乃將上
    情報警救護，其意並非辱罵上訴人之意等語，應屬可採。雖上訴人主張被上訴人
    與證人張浙祥警員有私交，且證述帶有主觀色彩而與實情不符，而爭執證人證言
    之可信度云云，惟觀之前揭所述，證人張浙祥之證言並無矛盾之處，至於其餘所
    指，乃上訴人個人臆測之詞，其又未能提出證據以資證明被上訴人與警員間有何
    私交而有袒護之嫌，是證人張浙祥警員證言之證據力應屬無疑。又縱使現場有人
    圍觀，亦可能係因爭吵情勢引發群眾好奇心理，尚難謂此為被上訴人侵權行為所
    致。上訴人復未能舉證證明被上訴人有何辱罵上訴人之侵權行為，則上訴人主張
    自難採信。
  (二)上訴人雖又主張被上訴人不法傷害上訴人，致上訴人左腿膝蓋內側嚴重瘀傷三×
    九公分，右上臂遭抓傷及瘀傷一×三公分，右肩部遭抓傷約四公分，背部瘀傷約
    二×二公分云云，然為被上訴人所否認，證人張浙祥警員於原審到庭證述：伊等
    上去處理兩造間有口頭上爭吵，上訴人把客廳桌椅都打翻了情緒上有失控，伊等
    有問家屬要不要通知消防隊送醫，當時被上訴人並沒有毆打上訴人，伊當時沒有
    看到上訴人身上有無受傷，後來伊通知派出所請消防隊來，並非被上訴人報案，
    當時門口都沒有人，並沒有四、五十人在現場之狀況等語（見原審卷第七五頁）
    ，證人即消防隊員朱弘益於本院亦到庭證述：進去以後看到他們爭吵的情形，爭
    吵內容不記得了，伊沒有看到打架的情形，也沒有見到有受傷的情形；（上訴人
    ）當時沒有說她有受傷等語（見本院卷第四一頁）相符，另證人林文瑞於本院到
    庭證述：由廣興派出所通知伊等有精神異常之案件要伊等前往，伊等至現場，看
    到現場有爭吵，爭吵內容不記得了，沒有看到兩造打架的情形，也沒有看到上訴
    人有受傷的情形，如果有受傷的話，伊等會送她去醫院，上訴人當時也沒有說她
    有受傷，因為接到報告是精神異常情形，所以問家屬要不要送醫院；現場有的人
    說要送，有的人說不用送，後來家屬決定說不要送醫院等語（見本院卷第四○至
    四十二頁），上訴人對於證人林文瑞、朱弘益之證言亦自承屬實（見本院卷第四
    二頁），僅辯稱證人不方便給證人看上衣內部之瘀傷及大腿內側受傷處，惟查依
    其所提之診斷書所示右上臂瘀傷處，僅需將袖子略為捲起即可查知，另左膝內側
    瘀傷處，為下肢處，尚無其所指不方便給他人察看，且若當時有受傷，依常情即
    可告知警員等，惟其事發後二日始自行前往就醫，尚難遽認係遭被上訴人打傷，
    上訴人主張非可採信。
五、從而，上訴人本於侵權行為法律關係，請求被上訴人賠償六十萬零四百一十七元
    ，及自起訴狀繕本送達翌日起至清償日止，按週年利率百分之五計算之遲延利息
    ，為無理由，不應准許。其假執行之聲請亦失所附麗，應併予駁回。原審為上訴
    人敗訴之判決，及駁回其假執行之聲請，並無不合。上訴意旨指摘原判決不當，
    求予廢棄改判，為無理由，應予駁回。
六、兩造其餘攻擊防禦方法，於本判決之結果不生影響，爰不一一論述，附此敘明。
七、據上論結，本件上訴為無理由，依民事訴訟法第四百四十九條第一項、第七十八
    條，判決如主文。
中      華      民      國    九十二    年      十      月    二十一    日
                                民事第十五庭
                                    審判長法  官  劉  靜  嫻
                                          法  官  吳  光  釗
                                          法  官  李  錦  美
正本係照原本作成。
不得上訴。
中      華      民      國    九十二    年      十      月    二十二    日
                                          書記官  明  祖  全


司法院資訊處製作；財團法人民間司法改革基金會備份。
